【裁判字號】    97,交聲,2632
【裁判日期】    971118
【裁判案由】    聲明異議
【裁判全文】
臺灣臺中地方法院交通事件裁定        97年度交聲字第2632號
原處分機關  交通部公路總局臺中區監理所
異  議  人
即受處分人  甲○○
上列受處分人因違反道路交通管理處罰條例案件，對於交通部公
路總局臺中區監理所於民國97年9 月18日所為之裁決處分（中監
違字第裁60－HD0000000 號）聲明異議，本院裁定如下：
    主  文
異議駁回。
    理  由
一、聲明異議意旨略以：異議人即受處分人甲○○（下稱受處分
    人）於民國97年7 月31日晚間為警帶回內新派出所後，僅係
    爭執非駕駛人，並未拒絕酒測，此外，內新派出所員警確曾
    於解送受處分人至霧峰分局時，在霧峰分局對受處分人實施
    呼氣之酒精濃度測試，受處分人亦在酒測單上簽名，詎原處
    分仍認受處分人拒絕受測而裁罰，顯有違誤，爰依法聲明異
    議云云。
二、按汽車駕駛人，駕駛汽車經測試檢定酒精濃度超過規定標準
    者，處新臺幣15,000元以上60,000元以下罰鍰，並當場移置
    保管該車輛及吊扣其駕駛執照1 年；汽車駕駛人拒絕接受第
    1 項測試之檢定者，處新臺幣60,000元罰鍰，並當場移置保
    管該汽車及吊銷該駕駛執照；又汽車駕駛人，曾依第35條第
    4 項前段之規定吊銷駕駛執照者，3 年內不得考領駕駛執照
    ，道路交通管理處罰條例第35條第1 項第1 款、第4 項前段
    、第67條第2 項，分別定有明文。而前揭道路交通管理處罰
    條例第35條第4 項之所以規定「拒絕酒精濃度測試檢定」除
    應課予罰鍰60,000元外，並應當場移置保管該汽車及吊銷該
    駕駛執照，較諸同條第1 項規定飲酒駕車之處罰：「汽車駕
    駛人，駕駛汽車經測試檢定有酒精濃度超過規定標準者，處
    新臺幣15,000元以上60,000元以下罰鍰，並當場移置保管該
    汽車及吊扣其駕駛執照1 年」，更為嚴厲，目的在於不使拒
    絕酒精濃度測試檢定之駕駛人反而獲得寬典，否則無異鼓勵
    駕駛人拒絕接受測試。再關於處罰基礎，係因人體內酒精含
    量由開始飲酒時之0 ％，依飲酒量漸漸累積增加，在完成飲
    酒時體內酒精含量達到最高，隨後依代謝率逐漸代謝。基此
    ，倘駕駛人遭警員攔停後，拒絕接受酒精濃度測試檢定或推
    諉拖延酒精濃度測試檢定之時間，致其體內酒精濃度因時間
    經過而逐漸代謝降低，對於其他立即配合測試之駕駛人顯有
    不公。又有關「拒絕接受酒精濃度測試檢定」構成要件，應
    以警方明確告知駕駛人酒精濃度測試標準流程及方法後，駕
    駛人仍積極拒絕測試，即可判定為「拒絕接受酒精濃度測試
    檢定」，亦有內政部警政署90年8 月23日（90）警署交字第
    175739號函在卷可按，核其意旨，係在便利測試檢定作業之
    及時順利實施，俾取得客觀正確之判測結果，進而防免可能
    產生之交通事故，是汽車駕駛人遇有警員測試檢定，即應配
    合受檢，不得以任何理由拒絕或拖延，否則即屬違反上開規
    定應受裁罰甚明。
三、經查：
  (一)受處分人甲○○97年7 月31日22時10分許，駕駛車牌號碼7P
    －5699號自小客車，行經臺中縣大里市○○路○ 段與大明路
    口處，不慎追撞前方停等紅燈由案外人王琇麗所駕駛車牌號
    碼8836-HX 自用小客車，據王琇麗報案稱受處分人棄車離開
    現場，為警到場後，依受處分人之身體特徵（右手殘障截肢
    ），於同日23時許循線在事故地點附近尋獲受處分人，惟受
    處分人始終否認係上開車輛之駕駛人，並拒絕接受酒測，臺
    中縣警察局霧峰分局內新派出所員警乙○○乃於翌日即97年
    8 月1 日0 時52分許，依違反道路交通管理處罰條例第35條
    第4項 規定規定製單舉發等情，業據證人即承辦本案之臺中
    縣霧峰分局內新派出所員警乙○○到庭證述：當天事故地點
    就在內新派出所對面，被害人來派出所報案稱甲○○已經離
    開現場了，經過被害人提供受處分人的身體特徵（右手殘障
    ），我們就找到當時在附近閒逛之受處分人，我們就把他帶
    回派出所，當天有通知車主到場，經過被害人及車主的確認
    ，可以確定受處分人確實是駕駛人，故請受處分人依法接受
    酒測，惟遭受處分人拒絕等語綦詳（見本院卷第19頁反面）
    ，並有職務報告、臺中縣警察局舉發違反道路交通管理事件
    通知單通知聯、移送聯（中縣警交字第HD0000000 號）、臺
    中縣警察局霧峰分局中縣霧警交字第0970014835號函在卷可
    稽（見本院卷第4 、9 、10頁）。
  (二)復經本院當庭勘驗當天員警執行酒測之錄影光碟（長度約5
    分44秒）結果：錄影地點在內新派出所內，受處分人在場大
    聲對員警乙○○叫囂，再三否認自己為駕駛人，辯稱係其配
    偶駕駛車輛，並因此拒絕接受酒測，過程中車主楊玉如及受
    處分人之子張清森均在場，員警最後以酒測器印出酒測單（
    見本院卷第19頁反面），是依勘驗結果可知，受處分人於員
    警勸導及告知酒測程序之過程中，始終因否認其為駕駛人而
    積極拒絕接受酒精測試，而員警既已給予受處分人相當餘裕
    之期間衡量，並非一經其表明拒絕，即改以拒絕酒測程序處
    理，揆諸前揭說明，員警以受處分人該當道路交通管理處罰
    條例第35條第4 項所規定「拒絕酒精濃度測試檢定」之違規
    行為製單舉發，尚無違法或不當。
  (三)至受處分人質疑其確有在酒測單上簽名乙節，雖據證人乙○
    ○證稱：伊移送受處分人（依妨害公務案件）至分局後，迄
    至翌日即97年8 月1 日9 時46分許，確有對受處分人為酒精
    濃度測試，該次受處分人有配合呼氣，然酒測值為零等語（
    見本院卷第20頁），並有乙○○提出之酒精濃度測試單1 紙
    附卷可參（見本院卷第24頁），惟受處分人於肇事後之97年
    8 月1 日0 時52分許，確有拒絕接受酒精濃度測試檢定之違
    規行為已如上述，縱於間隔已近9 小時後再有同意接受酒精
    濃度測試之舉，亦無礙於其先前違規行為之認定，況且，倘
    受處分人該次接受酒精濃度測試之結果確有若干數值，尚非
    不可據以回溯推算其駕車肇事時之體內酒精濃度，進而判斷
    其有無另涉酒醉駕車之行政或刑事責任，此與拒絕接受酒精
    濃度測試之違規行為，本屬二事，是受處分人此部分辯解，
    自無從為有利其之認定。
四、綜上所述，本件受處分人甲○○於上開時、地，確有拒絕酒
    精濃度測試檢定之違規事實，原處分機關依道路交通管理處
    罰條例第35條第4 項、第67條第2 項之規定，裁處受處分人
    罰鍰60,000元，並吊銷駕駛執照，3 年內禁考，於法核無違
    誤。受處分人聲明異議，為無理由，應予駁回。
據上論結，應依道路交通管理處罰條例第87條第2 項，道路交通
案件處理辦法第19條，裁定如主文。
中    華    民    國    97    年    11    月    18    日
                      交通法庭  法  官  劉敏芳
以上正本證明與原本無異。
如不服本裁定應於裁定送達後5 日內向本院提出抗告書狀敘述抗
告之理由抗告於臺灣高等法院臺中分院。
                                書記官  楊玉華
中    華    民    國    97    年    11    月    18    日


司法院資訊處製作；財團法人民間司法改革基金會備份。
